臺灣臺東地方法院刑事判決　　　　　　　　　　　　　九十三年度訴字第一二三號
　　公　訴　人　臺灣臺東地方法院檢察署檢察官
　　被　　　告　曾松榮
　　　　（原名庚○○）
　　指定辯護人　本院公設辯護人　甲○○
右列被告因殺人未遂等案件，經檢察官提起公訴（九十三年度偵字第七一三號），本
院判決如左：
    主  文
曾松榮殺人未遂，處有期徒刑陸年。
被訴以強暴使人行無義務之事部分無罪。
    事  實
一、曾松榮（原名庚○○）於民國九十二年七月十八日下午三時三十分許，在臺東縣
    東河鄉尚德村七塊厝一八號門外，酒後因細故與丙○○發生爭吵，嗣即基於殺人
    之犯意，向丙○○恐嚇稱：「幹，我要好好的把你幹掉」等語，並隨即至身旁己○○所開設之雜貨店（附設卡拉ＯＫ），從冰箱取出二瓶瓶裝啤酒，互相敲破後
    ，一手鉤住丙○○頭部、肩膀附近部位，一手持已破裂之酒瓶，朝丙○○腹部猛
    刺，致丙○○腹內小腸因而脫出，幸經緊急送財團法人臺東基督教醫院（下稱基
    督教醫院）救治，始幸免於死。
二、案經丙○○訴由臺東縣警察局成功分局報請臺灣臺東地方法院檢察署檢察官偵查
    起訴。
    理  由
壹、被訴殺人未遂部分：
  一、訊據被告曾松榮，矢口否認有何殺害丙○○之行為，辯稱：案發時已酒醉，不
      知發生何事，係因當時有與告訴人丙○○發生拉扯，為息事寧人，始與告訴人
      和解云云。惟查：
    (一)本件告訴人於上開時地確遭人以破酒瓶刺傷腹部，致腹內小腸脫出，經送醫急
      救始幸免於死之事實，業據證人即告訴人丙○○指述在卷，核與現場證人即告
      訴人母親乙○○、壬○○、丁○○、林辛○○、己○○所述大致相符，復有基
      督教醫院之診斷證明書一份、被告受傷部位相片二張（見警卷第二六頁、第二
      八頁）、基督教醫院九十三年九月十七日東基信字第０九三三一七號函所附告
      訴人本次急診病歷、基督教醫院九十三年九月十三日東基信字第０九三三一一
      號函所附之醫療說明各一份附卷可稽（以上依序見警卷第二四頁、第二六頁、
      偵查卷第一一頁、本院卷第三五頁起、第三八頁起），且被告在前往測謊時，
      亦自承案發時確因拉扯造成告訴人受傷，有法務部調查局第六處南部通訊中心
      九十三年五月十日調科南字第０九三００一八三六０號函所附之陳述書附卷可
      查（見偵查卷第一二頁），上開事實應可認定。
    (二)本件告訴人所受上開傷害，係受被告以敲破之啤酒瓶行刺所造成，業據告訴人
      指訴綦詳，並經目擊證人乙○○證述在卷，而該二人證述內容雖非完全一致，
      然經隔離予以交互詰問之結果，該二人對於：(1)係被告持啤酒瓶刺殺告訴人；
      (2)被告以二酒瓶互相敲擊使之破碎而行兇；(3)被告係一手鉤住告訴人頭部、肩
      膀附近部位，以另一手持破酒瓶行刺；(4)本件起因於被告勸架；(5)被告行兇前
      曾略稱：「幹，我要好好的把你幹掉」；(6)被告僅刺殺告訴人一下等案發時重
      要細節，所證大致相符（見本院卷第九二頁起、第一０六頁起），足見所言不
      虛，至所述其餘情節即便略有出入，應係時隔日久記憶較為模糊，且各人立論
      觀點、論述角度不同所致，尚難遽認有何飾詞入罪之情形。再由被告自承案發
      前確曾與被害人發生拉扯，且上開陳述書中復自承「如何造成丙○○受傷我以
      （已之誤）記不清楚，但事後願負賠償責任」等語，從而係被告持破酒瓶刺殺
      告訴人應堪認定。至證人丁○○、林辛○○雖證稱略謂：案發前證人乙○○在
      其等店內唱卡拉ＯＫ，聽見外面有吵鬧聲始前往察看等語，然該卡拉ＯＫ店距
      案發現場僅二、三十公尺許，以案發當時為下午三時三十分許，衡情光線尚佳
      ，僅須其間無所遮蔽，自該店非無法親見案發現場情形，而依實際狀況，該卡
      拉ＯＫ店可直接看見案發現場之情形，業據證人丁○○證述在卷（見本院卷第
      七六頁起），是即便依證人丁○○、林辛○○上開證言，亦無法反證乙○○目
      擊案發經過之證述有何不實，難為被告有利之認定，附此敘明。
    (三)玻璃酒瓶經擊破後，破裂周圍係呈不規則之尖銳狀態，為眾人皆知之常識，又
      腹部為人體重要部位，以包括破玻璃酒瓶之利器刺之，極可能危及性命，亦為
      眾人皆知之理。而以被告四十八年十二月十六日生，案發時四十餘歲所經過之
      生活歷練，及其擔任造林監工職務之社會經歷，對上開眾人皆知之常識及事理
      ，自無不知之可能。經查，本件告訴人被刺所受傷害略為：腹部穿刺傷約五公
      分，腸子外露約二十五公分，腹腔因之積血約二百ＣＣ，有上開醫療說明及病
      歷可按，以上開刺傷傷口之廣，血流之多，足見刺殺勁道甚為猛烈，再參之被
      告於刺殺前即略稱：「幹，我要好好的把你幹掉」等語，及其應甚熟稔之上開
      常識、事理，則被告案發刺殺當時，係處於盛怒之下，下手凶猛，有致告訴人
      於死之認識與決心，已甚明確，是本件被告有殺人之故意，堪可認定。
    (四)被告案發當日或有飲酒，然案發前告訴人搶卡拉ＯＫ麥克風引發爭吵時，被告
      尚有加以制止，並略稱：「人家在唱歌，不要搶麥克風」等語，業經證人壬○○證述在卷（見本院卷第八八頁），且被告亦自承略以：「告訴人被刺傷前，
      有在卡拉ＯＫ店裏搶別人的麥克風要唱歌我有制止，叫他不要這樣子，要有禮
      貌，尊重別人」等語（見本院卷第一二四頁），再參之被告刺傷告訴人前，曾
      揚言「幹，我要好好的把你幹掉」等語，已如前述，足徵被告在案發前意識尚
      屬清晰，未因飲酒而有類於心神喪失、精神耗弱之情形，其酒醉之所辯，尚無
      可採。
    (五)綜上所述，被告酒醉之辯詞無可採信，其基於殺人故意，敲破啤酒瓶，持以刺
      殺告訴人，導致告訴人受有上開腹部傷害之事實甚為明確，其殺人行為與告訴
      人所受傷害間當有相當因果關係。
  二、核被告上開所為，係犯刑法第二百七十一條第二項、第一項之殺人未遂罪。其
      刺殺前恐嚇危害安全之低度危險行為，被刺殺之高度實害行為所吸收，不另論
      罪。其已著手實施刺殺行為而不遂，為未遂犯，依刑法第二十六條前段規定，
      應依既遂犯之刑減輕之。爰審酌其擔任造林工作之監工，對於麾下工人原應多
      所照護，而案發當日僅工作半日，由幹部帶領造林工人前往飲酒、唱歌，雖係
      工作之餘，既係集體娛樂活動，則工人們之安全仍應多所留意，以維各工人之
      利益，並保障造林工作得以持續進行，乃其非但未守護工人，未盡排難解紛之
      能事，反因細故對平日受其指揮之告訴人加以刺殺，且手段兇狠，事後復未盡
      力協助送醫急救，偵查、審理期間亦未能虛心承認錯誤，反飾詞狡辯，足見案
      發後相隔已一年餘，仍無悔意，惟前無嚴重犯罪紀錄，素行尚可，有臺灣高等
      法院被告全國前案紀錄表、臺灣臺東地方法院檢察署刑案資料查註紀錄表各一
      份附卷可考等一切情狀，量處如主文所示之刑。又被告用以刺殺告訴人之啤酒
      瓶係在證人己○○所開設之雜貨店自行拿取，業經證人乙○○供明在卷（見本
      院卷第九三頁），自非其所有，且該玻璃瓶及碎片等均已被掃除，亦經證人己○○證稱在卷（見本院卷第一０五頁），被告持以行刺之破玻璃瓶自應認已滅
      失，從而即無庸宣告沒收，附此敘明。
貳、被訴以強暴使人行無義務之事部分：
  一、公訴意旨略以：上開刺殺行為後，被告為圖卸責，於九十二年七月二十三日二
      十一時許，前往告訴人住院之基督教醫院九０七號房，趁告訴人傷後精神尚未
      回復意識不濟之時，將告訴人扶出病房外，強拉其手在和解書上蓋指印，使告
      訴人行無義務之和解等語。
  二、按不能證明被告犯罪者，應諭知無罪之判決，刑事訴訟法第三百零一條第一項
      定有明文，而事實之認定，應憑證據，如未能發現確實之證據，或證據不足以
      證明，自不能以推測或擬制之方法，以為裁判基礎；再犯罪事實所憑之證據，
      無論係直接證據或間接證據，其為訴訟上之證明，須於一般人均不致有所懷疑
      而得確信為真實之程度，始得據為有罪之認定，倘其證明尚未達此程度而尚有
      合理之懷疑存在時，本諸無罪推定原則，自應為被告無罪之諭知，亦有最高法
      院九十二年度台上字第二五七０號判決意旨可資參照。依上開法文及最高法院
      判決意旨，訴訟上如尚存有一般人可能認被告無罪之合理懷疑，即應為被告無
      罪之判決。
  三、訊據被告堅決否認有何以強暴、脅迫使告訴人和解之犯行，辯稱：告訴人就和
      解部分所證不實，其未強拉告訴人手捺印於和解書，九十二年七月二十三日前
      原已談妥三萬元和解，因告訴人父親後悔，表示須由告訴人親自作主，得知須
      六萬元告訴人等始同意和解後，事先簽發六萬元支票，才前往與告訴人達成和
      解，過程中曾告知，如不同意可直接說明，和解書上甲方姓名、身分證字號、
      乙方姓名、「見證人」、和解事由、地點日期為其所書寫，見證人姓名、住址
      身分證字號，及告訴人住址、身分證字號係壬○○書寫，和解金額「六萬元」
      係前往和解前，其老闆娘事先寫好，指印部分則係各人親手所捺印，告訴人同
      意後，始捺印和解等語。經查：
    (一)本件和解書上「甲方曾松榮」、其身分證字號「Ｚ000000000」、「
      乙（誤為己）方丙○○」、「見證人」、和解事由「酒後打架受傷」、和解地
      點「台東基督教醫院」，及和解日期「九二、七、二三」各字為被告所書寫，
      而見證人名字及見證人、告訴人住址、身分證字號「壬○○」、「花蓮縣萬榮
      鄉馬遠村二四—二號‧Ｚ000000000」、「花蓮縣萬榮鄉馬遠村四七
      號‧Ｚ000000000」等字係壬○○書寫（以上數字部分均係以阿拉伯
      數字書寫），業據被告供明在卷，核與證人壬○○證稱略以：告訴人名字不知
      何人所寫，住址則係渠所書寫等語大致相符（見本院卷第五六頁、第八六頁）
      ，且經本院命壬○○當庭書寫告訴人住址五次後，與和解書上告訴人住址各字
      參互比對，無論整體書寫風格、字型、運筆力道、勾勒方式等均極相似，尤見
      上開二人所述尚堪採信，本件和解書各字均非告訴人所書寫應可認定。然依一
      般社會常情，和解雙方達成和解後，由一方負責撰擬和解書內容，或一方事先
      擬妥和解書，另一方僅於同意和解後捺印確認，均甚常見，本件告訴人既自承
      曾在和解書上捺印，雖其餘和解書文字均係他人書寫，仍無法排除確已達成和
      解之可能，尤以本件和解時，告訴人傷勢尚未痊癒，由被告與見證人擔任和解
      書撰擬工作，無違常情，是告訴人僅捺印而未在和解書上書寫任何文字，尚不
      足為被告以強暴或脅迫使告訴人行無義務和解之證明。
    (二)因本件和解被告所交付之六萬元支票，發票日期為九十二年七月二十三日，雖
      遲至九十三年四月十四日，始由告訴人母親即證人乙○○委任臺東郵局提示付
      款（見偵查卷第十四頁起合作金庫銀行臺東分行九十三年六月十日合金東存字
      第０九三０００二八八三號函及所附支票正反面影本），然告訴人家屬提示和
      解支票時間較晚之原因甚多，非必因和解係遭強迫，反之，和解如有非法強迫
      ，衡之社會常情，告訴人應速將支票退回，甚且以存證信函說明何以認和解不
      成立或無效，再將已收受之和解支票退還，而本件告訴人或渠家屬並未退還支
      票，亦未正式告知或表示和解有何瑕疵，最終並已提領和解支票，是該支票至
      多僅能證明和解之事實，無法佐證和解有何強迫，至支票提領較慢，屬告訴人
      或渠家屬個別之考量，亦難為被告不利之證明。
    (三)本件雖係和解翌日（九十二年七月二十四日）始由告訴人母親向警方報案（見
      警卷第一二頁第一二行承辦警員詢問事項），然由當日告訴人於警詢所為之供
      述，主要均係說明被刺殺之情，就和解部分僅略稱：九十二年七月二十三日晚
      上九時許，被告要求私下和解，然後「拉」渠手蓋章，並留下上開六萬元支票
      ，渠不知所蓋何物等語。惟查，告訴人當時雖尚未痊癒，然所謂「拉」非必使
      用強勁腕力，亦有可能僅係試探性探測告訴人意向，於告訴人不反對時順勢而
      使渠手指在和解書蓋章，是依上開告訴人警詢初供所稱，亦難認該時告訴人已
      有被強迫和解之控訴，足徵告訴人母親於和解翌日報案，重點係在刺殺部分，
      尚與和解部分無關，則亦不得以告訴人家屬和解後馬上報案之巧合，逕認告訴
      人於和解時受有何強暴或脅迫。
    (四)告訴人本次入院急診至出院自行支出之醫藥療費用共計五千七百六十九元，有
      財團法臺東基督教醫院九十三年九月十七日、三十日東基信字第０九三三一七
      號函、第０九三三三四號函所附之醫療收據在卷可按（見本院卷第三五頁、第
      四三頁），而告訴人母親乙○○在瑞穗郵局第00000000000000
      號之帳戶，於案發之九十二年度，餘額均在數百元至五千餘元，且多數為數百
      元，有中華郵局股份有限公司花蓮郵局九十三年十月一日行字第０九三五００
      ０五七四號函所附交易清單一份附卷可憑（見本院卷第四一頁），由上開證據
      顯示，告訴人因本件刺傷就醫須自行支付之醫藥費，對渠等家庭已形成一定經
      濟壓力，然上開事實與和解是否出於告訴人自願或有無強暴、脅迫，尚無一定
      關聯，併予陳明。
    (五)證人即告訴人雖略稱：和解時渠躺在病床上，被告及證人壬○○到病房，被告
      等說要蓋章，即叫渠起床至病房外，拉渠手強迫蓋章，被告等未告知和解內容
      ，渠未同意和解，當時意識模糊，身體無力無法反抗等語。然告訴人陳稱和解
      前渠父母均不在病房，與證人即告訴人養父江文海證稱：和解時伊在病房內椅
      子上睡覺，被告將告訴人牽到病房外等語不符（見偵查卷第七頁），且告訴人
      警詢初供係略稱：渠躺於病床上，被告稱要和解，即拉渠手去蓋章等語，與上
      開在本院所陳至病房外和解亦有出入，況渠既可隨被告等至病房外，足見非全
      無意識，是否意識模糊，亦有疑慮，則告訴人所言尚難盡信。又在本院行交互
      詰問時，告訴人就被詰問之各問題常思索許久方始回答，甚至本院詢以「你剛
      才說你意識不清，怎麼有辦法走到外面去」時，停頓良久後竟未回答（見本院
      卷第一一四頁），而對於「你何時見到這張支票（指支付解金額之本件六萬元
      支票）」、「你知道你母親後來如何處理這張支票」、「你說走出去外面，是
      人家抬你出去，還是人家牽你、扶你出去？」、「蓋指印時，你還很清楚他是
      要拿你的手要去蓋指印？」（見本院卷第一０九頁起）等重要問題，不是稱「
      記不得」即係「不知道」，由上開告訴人具結接受交互詰問之表現，顯難使人
      得渠有受強暴、脅迫行無義務和解之堅強心證。
    (六)證人壬○○於本院證稱略謂：渠為工頭，本件和解時陪被告一起赴醫院，當場
      有告知告訴人，如覺和解金額過低，要講清楚，親見告訴人用自己的手蓋指印
      等語（見本院卷第八五頁起），雖渠隨後稱：因為他們（指被告、告訴人）背
      對我，我沒有看到他們手等詞，然壬○○係專程陪被告前往和解，即便當時因
      被告、告訴人背對渠捺印簽訂和解書，無法詳見簽訂、捺印之詳細情形，對告
      訴人有無受強暴、脅迫，則斷無不知之理，渠結證願負偽證罪責所為之上開證
      述，難謂非有利被告之證明。
    (七)按告訴人之告訴，係以使被告受刑事訴追為目的，是其陳述是否與事實相符，
      仍應調查其他證據以資審認，最高法院五十二年度台上字第一三００號判例意
      旨可資參照。本件告訴人雖經以證人行交互詰問，然渠使被告受刑事訴追之目
      的不變，在有其他足資佐證渠所述與事實相符之證據前，自難逕依渠單一之證
      述，遽認被告有何以強暴、脅迫使渠行無義務和解之犯行。而本件告訴人之證
      述已非甚具說服力，僅捺印其上之和解書、支付和解費用之六萬元支票八月餘
  後始提示付款、和解翌日向警方報案等事證，復均無法佐證被告確有公訴意旨
      所指之犯行，證人壬○○又為被告有利之證明，是自應認訴訟上尚存有一般人
      可能認為被告無罪之合理懷疑，依上說明，自應為被告無罪之諭知。
據上論斷，應依刑事訴訟法第二百九十九條第一項前段、第三百零一條第一項，刑法
第二百七十一條第二項、第一項、第二十六條前段，判決如主文。
本案經檢察官戊○○到庭執行職務
中      華      民      國      九十四      年      一    月    十一    日
                                  臺灣臺東地方法院刑事第二庭
                                    審判長法  官  陳  弘  能
                                          法  官  林  恒  祺
                                          法  官  鄭  峻  明
右正本證明與原本無異。
如不服本判決，應於判決送達後十日內向本院提出上訴狀。（須附繕本）
「切勿逕送上級法院」
                                          書記官  陳  美  鄉
中      華      民      國      九十四      年      一    月    十一    日
附記：
中華民國刑法第二百七十一條第一項、第二項：
殺人者，處死刑、無期徒刑或十年以上有期徒刑。
前項之未遂犯罰之。
